臺灣高等法院刑事判決
                                   108年度上訴字第3194號
上  訴  人
即  被  告  林文和


選任辯護人  蔣昕佑律師（法律扶助）
上列上訴人因違反槍砲彈藥刀械管制條例案件，不服臺灣新北地
方法院108年度訴字第228號，中華民國108年8月22日第一審判決
（起訴案號：臺灣新北地方檢察署107年度偵字第38119號），提
起上訴，本院判決如下：
    主  文
原判決撤銷。
林文和未經許可，持有可發射子彈具有殺傷力之改造手槍，處有
期徒刑參年，併科罰金新臺幣貳萬元，罰金如易服勞役，以新臺
幣壹仟元折算壹日。扣案之改造手槍壹枝（含彈匣壹個，槍枝管
制編號：0000000000號）沒收。
    事  實
一、林文和明知可發射子彈具有殺傷力之改造手槍，係屬槍砲彈
    藥刀械管制條例第4條第1項第1款所列之管制物品，非經中
    央主管機關之許可，不得持有之。詎仍基於持有可發射子彈
    具有殺傷力之改造手槍之犯意，於民國106年10月23日至107
    年11月29日間之某不詳時日，在某不詳地點，取得可發射子
    彈具有殺傷力之改造手槍1枝（含彈匣1個，槍枝管制編號：
    0000000000號，下稱「本案改造手槍」），自斯時起未經許
    可而持有之。迄至107年11月29日下午5時45分許，經警持臺
    灣新北地方法院核發之搜索票至新北市○○區○○路0段0巷0號
    林文和住處搜索，當場扣得上開槍枝而查獲。
二、案經新北市政府警察局林口分局報告臺灣新北地方檢察署檢
    察官偵查起訴。
    理  由
一、證據能力：
    本判決認定事實所引用之供述及非供述證據，並無證據證明
    係公務員違背法定程序所取得，且經檢察官同意有證據能力
    ，上訴人即被告林文和（下稱被告）及其選任辯護人對於證
    據能力均無爭執（見本院卷第63至64頁），本院審酌該等證
    據資料製作時之情況，亦無違法不當及證明力明顯過低之瑕
    疵，認作為證據應屬適當，依刑事訴訟法第158條之4反面解
    釋及第159條至第159條之5規定，均有證據能力。至於被告
    及選任辯護人主張證人李永順於警詢之證述無證據能力，因
    本案並未引用該項證據認定被告之犯罪事實，故不再贅論其
    有無證據能力。
二、認定犯罪事實所憑證據及理由：
  ㈠被告非法持有本案改造手槍1枝，迄至107年11月29日下午5時
    45分於上址住處遭警搜索而查獲之事實，業據其於警詢、偵
    查、原審及本院審理時均坦承不諱，並有新北市政府警察局
    林口分局搜索扣押筆錄及扣押物品目錄表、扣案物品照片附
    卷（見偵字卷第23至31、35至36、39頁）暨該改造手槍1枝
    （含彈匣1個，槍枝管制編號：0000000000號）扣案可憑。
    且本案改造手槍經送鑑定結果，認係由仿BERETTA M-9型半
    自動手槍製造之槍枝，換裝土造金屬槍管而成，擊發功能正
    常，可供擊發適用子彈使用，認具殺傷力，亦有內政部警政
    署刑事警察局107年12月28日刑鑑字第1078027762號鑑定書
    在卷可憑（見偵字卷第87至90頁），認被告上開自白與事實
    相符，足以採信。
  ㈡被告雖於警詢、偵查及原審時供稱：本案改造手槍係之前同
    監獄之獄友李永順約距查獲時3、4年前交伊寄藏云云，但於
    本院審理時又稱：不確定持有時間有無超過1年等語（見本
    院卷第111頁），且證人李永順於原審審理時證稱：之前在
    臺北監獄時與被告同工廠而認識，出監後，曾向被告借錢，
    但並沒有質押任何東西，沒有看過本案改造手槍，也沒有交
    寄該槍枝託被告藏放等語明確（見原審訴字卷第206至209頁
    ），故被告遭查獲持有本案改造手槍一事固堪認定，但關於
    何時起取得之供述前後不一，且是否因寄藏而持有乙節，亦
    與證人李永順之證詞不符，又無其他證據可資證明，被告此
    部分之自白是否與事實相符，即非無疑，自難憑此遽論被告
    於103年至104年間某時起寄藏槍枝之犯行。
  ㈢又關於被告持有本案改造手槍之時間，公訴意旨認被告係於1
    03年至104年間某時取得扣案槍枝云云，係以被告前揭所稱3
    、4年前友人李永順寄藏等語為依據，但被告此部分之供述
    難以憑採之理由已如前述，即無從據以認定被告確係自該時
    日起取得。惟本案改造手槍係於107年11月29日經警持搜索
    票在被告住處查扣，但被告不確定開始持有之時間，被告之
    選任辯護人亦為被告辯護稱：並無證據證明被告本案之犯罪
    時間距前案執行完畢不到5年等語，本於罪證有疑利歸被告
    之原則，即應從有利於被告之認定，認被告係於106年10月2
    3日（即101年10月23日假釋付保護管束期滿5年後）至107年
    11月29日間之某不詳時日起，迄至107年11月29日遭查獲日
    止持有本案改造手槍。
  ㈣綜上，本件事證明確，被告非法持有具殺傷力改造手槍之犯
    行足以認定，應依法論科。
三、論罪科刑及撤銷原審判決之理由
  ㈠核被告所為，係犯槍砲彈藥刀械管制條例第8條第4項之非法
    持有可發射子彈具有殺傷力之改造手槍罪。公訴意旨認被告
    所為係犯同條項之非法寄藏可發射子彈具殺傷力之改造手槍
    罪，尚有未合，惟寄藏之受託保管行為本身當然包含持有行
    為，是二者基礎事實及所犯法條條項均相同，無庸變更起訴
    法條。
  ㈡公訴意旨以被告為累犯，應加重其刑云云，查被告曾因強盜
    等案件，經法院分別判處罪刑後，再經本院以97年度聲減字
    第950號裁定定應執行有期徒刑11年10月確定，於101年1月1
    7日縮短刑期假釋出監並付保護管束，於101年10月23日保護
    管束期滿未經撤銷假釋，未執行刑以已執行論，有本院被告
    前案紀錄表在卷可佐，但關於被告開始持有本案改造手槍之
    時點業經本院認定如前，被告非在有期徒刑執行完畢後5年
    內故意再犯有期徒刑以上之罪，自不得論以累犯。至被告供
    稱其槍枝係由李永順所交付寄藏等情難以採信之理由已如前
    述，故本件並無槍砲彈藥刀械管制條例第18條第4項供述槍
    砲之來源，因而查獲之減刑規定之適用。又被告之選任辯護
    人為被告辯護稱：被告遭查扣僅1枝改造手槍，且無子彈，
    被告未使用本案槍枝犯他罪，對社會安全危害性低，惡性非
    重大不赦，量處法定最低本刑猶嫌過重，有情輕法重之虞，
    在客觀上足以引起一般人之同情，應適用刑法第59條減輕其
    刑云云，然刑法第59條之酌量減輕其刑，必須犯罪另有特殊
    之原因與環境，在客觀上足以引起一般同情，認為即予宣告
    法定低度刑期，猶嫌過重者，始有其適用。被告持有本案槍
    枝之犯行，對社會治安危害甚鉅，其犯行並無特殊之原因與
    環境，在客觀上顯不足以引起一般同情，上揭主張之事由，
    均屬刑法第57條量刑之參酌因素，尚難認被告犯罪之情狀有
    顯可憫恕情形，是辯護人請求依刑法第59條規定酌減其刑云
    云，應屬無據。
  ㈢原審以被告本案所犯罪證明確，予以論罪科刑，固非無見，
    惟被告自106年10月23日至107年11月29日間之某不詳時日起
    ，持有本案改造手槍之事實，業經本院認定如前，原審以被
    告係於103年至104年間某時許寄藏本案改造手槍，事實之認
    定容有違誤，復因此認定被告符合刑法第47條第1項累犯之
    要件，亦有未洽，關於累犯部分為被告上訴意旨所指摘，認
    有理由，本院應依法將原判決撤銷改判。
  ㈣爰以行為人責任為基礎，審酌被告明知可發射子彈具有殺傷
    力之改造手槍係具有高度危險性之管制物品，使用時動輒造
    成他人死傷，竟仍非法持有，已對社會治安造成潛在危險，
    惟念其持有改造手槍之數量為1枝，且未持以犯案，犯後坦
    承犯行，態度尚可，兼衡其自述高職肄業（國中畢業）之智
    識程度、經濟勉持之生活狀況（見偵查卷第9頁、本院卷第1
    17頁）等一切情狀，量處如主文第2項所示之刑，且就併科
    罰金部分，諭知易服勞役之折算標準。
  ㈤扣案改造手槍1枝（含彈匣1個，槍枝管制編號：0000000000
    號）為槍砲彈藥刀械管制條例所管制之槍枝，屬違禁物，不
    問屬於犯罪行為人與否，應依刑法第38條第1項規定宣告沒
    收。
  ㈥公訴意旨以被告自103年至104年間某日起，寄藏本案改造手
    槍，認被告自斯時起即涉犯非法寄藏可發射子彈具有殺傷力
    之改造手槍罪嫌云云，惟如前述，本案積極證據不足以證明
    被告寄藏之犯行，且被告係於106年10月23日至107年11月29
    日間之某不詳時日起，迄至107年11月29日遭查獲日止持有
    本案改造手槍，從而在上揭開始持有本案改造手槍前之犯行
    屬不能證明，本應為無罪之諭知，然檢察官認此部分如成立
    犯罪，與前揭有罪部分為繼續犯之事實上一罪關係，爰不另
    為無罪之諭知。
據上論斷，應依刑事訴訟法第369條第1項前段、第364條、第299
條第1項前段，槍砲彈藥刀械管制條例第8條第4項，刑法第11條
前段、第42條第3項前段、第38條第1項，判決如主文。
本案經檢察官王江濱提起公訴，檢察官黃建麒到庭執行職務。
中　　華　　民　　國　 108　　年　　12　　月　　17　　日
                  刑事第六庭  審判長法　官  劉方慈
                                    法　官  朱嘉川
                                    法　官  許曉微
以上正本證明與原本無異。
如不服本判決，應於收受送達後10日內向本院提出上訴書狀，其
未敘述上訴之理由者並得於提起上訴後10日內向本院補提理由書
（均須按他造當事人之人數附繕本）「切勿逕送上級法院」。
                                    書記官  徐仁豐
中　　華　　民　　國　 108　　年　　12　　月　　17　　日
附錄：本案論罪科刑法條全文
槍砲彈藥刀械管制條例第8條
未經許可，製造、販賣或運輸鋼筆槍、瓦斯槍、麻醉槍、獵槍、
空氣槍或第4條第1項第1款所定其他可發射金屬或子彈具有殺傷
力之各式槍砲者，處無期徒刑或5年以上有期徒刑，併科新臺幣1
千萬元以下罰金。
未經許可，轉讓、出租或出借前項所列槍枝者，處5年以上有期
徒刑，併科新臺幣1千萬元以下罰金。
意圖供自己或他人犯罪之用，而犯前二項之罪者，處無期徒刑或
7年以上有期徒刑，併科新臺幣1千萬元以下罰金。
未經許可，持有、寄藏或意圖販賣而陳列第1項所列槍枝者，處3
年以上10年以下有期徒刑，併科新臺幣7百萬元以下罰金。
第1項至第3項之未遂犯罰之。
犯第1項、第2項或第4項有關空氣槍之罪，其情節輕微者，得減
輕其刑。